臺灣桃園地方法院刑事判決　　　　　　　　　　　　　九十三年度訴字第八四二號
　　公　訴　人　臺灣桃園地方法院檢察署檢察官
　　被　　　告　甲○○　男　二.
右列被告因偽證案件，經檢察官提起公訴（九十三年度偵字第一四九五號），本院判
決如左：
    主  文
甲○○無罪。
    事  實
一、公訴意旨如附件所示起訴書所載。
二、公訴人認被告甲○○涉犯偽證罪，無非係以被告於九十三年三月八日檢察官偵訊
    時自白伊於台灣桃園地方法院審理中所為之證言係屬虛偽，在地檢署說的話才是
    真的等語，並提出臺灣桃園地方法院九十二年度訴字第五四六號刑事卷宗九十二
    年十一月十八日上午十時二十分許之審判筆錄及證人結文各一份為其論據，而認
    被告涉有刑法第一百六十八條之偽證罪嫌。
三、按「刑事訴訟法第一百六十一條已於民國九十一年二月八日修正公布，其第一項
    規定：檢察官就被告犯罪事實，應負舉證責任，並指出證明之方法。因此，檢察
    官對於起訴之犯罪事實，應負提出證據及說服之實質舉證責任。倘其所提出之證
    據，不足為被告有罪之積極證明，或其指出證明之方法，無從說服法院以形成被
    告有罪之心證，基於無罪推定之原則，自應為被告無罪判決之諭知。」，最高法
    院九十二年台上字第一二八號著有判例可資參照。本件公訴人起訴被告於原審（
    即九十二年訴字第五四六號案件）審理時所為「（問：有沒有向被告王志宏買過
    毒品？）沒有。」、「（問；偵訊時所講的話是不是實在？）不實在。」之證言
    ，係屬虛偽陳述，而涉犯偽證罪嫌云云，揆諸前開判例，公訴人應先舉證證明案
    外人王志宏確有販賣毒品海洛因給本件被告之行為之前提存在，始能得出公訴人
    所稱被告於原審所為之「沒有向王志宏買毒品」之證言係屬虛偽陳述之結論，惟
    查案外人王志宏涉犯販賣毒品部分，先經本院九十二年度訴字第五四六號判決無
    罪，並經台灣高等法院九十三年度上訴字第五六一號駁回檢察官上訴而告確定，
    上開判決對於案外人王志宏被訴販賣毒品部分，均係以被告於該案之警詢、偵訊
    時雖陳稱有向案外人王志宏購買毒品，惟被告所述對於案外人王志宏不利之供述
    內容過於空泛，且被告於審理時具結供稱並未向案外人王志宏購買海洛因毒品，
    又案外人王志宏亦有施用海洛因毒品之惡習，而查獲之海洛因數量非大等情，而
    認公訴人起訴所憑之證據不足以證明，且經法院審理後亦查無其他積極證據可證
    明案外人王志宏有販賣毒品之行為，而判決案外人王志宏販賣毒品部分無罪確定
    ，是基於確定判決既判力之拘束，從形式上而言，案外人王志宏並無販賣毒品之
    行為，公訴人既未先舉證證明前開判決所認定案外人王志宏無販賣毒品之事實有
    何反真實之處以說服本院，從而本院自無從形成得出被告所為之「未向王志宏購
    買毒品」之證言確為「虛偽陳述」之心證。
四、又按犯罪事實應依證據認定之，無證據不得推定其犯罪事實，又被告之自白不得
    作為有罪判決之唯一證據，仍應調查其他必要之證據，以察是否與事實相符，另
    不能證明被告犯罪者，應諭知無罪之判決，此於刑事訴訟法第一百五十四條、第
    一百五十六條第二項及第三百零一條第一項分別定有明文；次按「被告之自白，
    雖為證據之一種，但必與事實相符者為限，若其自白顯有疑義，而審理事實之法
    院，就其職權調查之所得，仍未能證明其自白確與事實相符者，自不得據為認定
    犯罪事實唯一之基礎。」（參最高法院十八年上字第一○八七號判例）。復按刑
    法第一百六十八條偽證罪之構成，以於執行審判職務之公署或於檢察官偵查時對
    於案情有重要關係之事項，供前或供後具結，而為虛偽之陳述為要件，所謂虛偽
    之陳述，係指與案件之真正事實相悖，而足以陷偵查或審判於錯誤之危險者而言
    （參最高法院六十九年台上字第二四二七號判例要旨）。本院訊據被告固不否認
    有於原審具結後故為虛偽之陳述等語，惟被告自白本不得作為有罪判決之唯一證
    據，仍應調查其他必要之證據以資認定，經查刑法偽證罪之犯罪構成要件係以「
    虛偽陳述」為其要件，而「虛偽陳述」屬於「規範性構成要件要素（即須經過價
    值判斷或在其他規範的前提下才能確定之要素）」，吾人在解釋「虛偽陳述」這
    個構成要件時，應先界定何謂「真實」，「真實」的範圍確定後，吾人才可以得
    出何謂「虛偽」。本件案外人王志宏並無販賣毒品之行為，既迭經本院及台灣高
    等法院分別認定為「真實」並已確定，前如上述，則被告所為之「沒有向案外人
    王志宏買毒品」證言在價值判斷上即非「反真實」，不符刑法偽證罪之「虛偽陳
    述」之構成要件，被告自白與事實不符，自不得以被告自白作為認定犯罪事實之
    唯一證據。
五、綜上所述，公訴人所提出之證據既不足以證明被告甲○○確涉有右揭偽證之犯行
    ；此外，復查無其他積極證據，足認被告確有公訴人所指之犯行，揆諸上開說明
    ，自應為被告甲○○無罪之諭知。
據上論斷，應依刑事訴訟法第三百零一條第一項，判決如主文。
本案經檢察官胡原龍到庭執行職務。
中　　　華　　　民　　　國　　九十三　　年　　　十　　　月　　 十三 　　日
                                 臺灣桃園地方法院刑事第五庭
                                     審判長法  官  潘政宏
                                           法  官  邱滋杉
                                           法  官  周炳全
右正本證明與原本無異。
如不服本判決，應於送達後十日內，向本院提出上訴狀。
                                           書記官  陳夏施
中　　　華　　　民　　　國　　九十三　　年　　　十　　　月　　二十二　　日
